【裁判字號】    99,聲,901
【裁判日期】    990831
【裁判案由】    聲明異議
【裁判全文】
臺灣雲林地方法院刑事裁定               99年度聲字第901號
聲 明 異 議 人
即受刑人之配偶  甲○○
受    刑   人   乙○○
上列聲明異議人因受刑人違反毒品危害防制條例案件（99年度六
簡字第109 號），對於臺灣雲林地方法院檢察署檢察官執行之指
揮（99年執字第1314號）認為不當，聲明異議，本院裁定如下：
    主  文
異議駁回。
    理  由
一、聲明異議意旨略以：受刑人乙○○前因違反毒品危害防制條
    例案件，經本院以99年度六簡字第109 號判決判處有期徒刑
    4 月確定，受刑人所受宣告之刑符合聲請易科罰金、易服社
    會勞動之規定，經臺灣雲林地方法院檢察署（下稱雲林地檢
    署）通知受刑人於99年07月20日報到執行，受刑人於報到之
    時，經書記官告以目前亦得聲請易服社會勞動代替易科罰金
    ，遂聲請易服社會勞動，惟嗣後竟由2 名法警突將受刑人送
    監執行，翌日（21日），聲明異議人隨即趕至雲林地檢署執
    行科辦理易科罰金事宜，及受刑人之母親亦於同年月22日至
    雲林地檢署執行科詢問，均未獲得答覆。然受刑人於報到（
    即99年07月20日）之1 個多月前，方在大愛徵信有限公司覓
    得固定工作，有穩定收入，家中有母親、配偶及3 名幼子須
    仰賴受刑人工作收入以維持，倘不准受刑人易科罰金或易服
    社會勞動，無異使受刑人之父母、妻小乏人照顧，亦使受刑
    人自新之路橫生波折，檢察官不准受刑人聲請易科罰金之指
    揮，顯有不當，爰依刑事訴訟法第484 條規定聲明異議云云
    。
二、按受刑人或其法定代理人或配偶，以檢察官執行之指揮為不
    當者，得向諭知該裁判之法院聲明異議，刑事訴訟法第484
    條定有明文。聲明異議人甲○○為受刑人之配偶，有受刑人
    之戶籍謄本1 份在卷可稽（見本院卷第9 頁正面至第11頁正
    面），是聲明異議人之聲明異議，於法有據，合先敘明。
三、次按犯最重本刑為5 年以下有期徒刑以下之刑之罪，而受6
    個月以下有期徒刑或拘役之宣告者，得以新臺幣（下同）1,
    000 元、2,000 元或3,000 元折算1 日，易科罰金。依前項
    規定得易科罰金而未聲請易科罰金者，得以提供社會勞動6
    小時折算1 日，易服社會勞動，98年09月01日施行之刑法第
    41條第1 項前段、第2 項定有明文；且按依刑法第41條、第
    42條及第42條之1 易服社會勞動或易服勞役者，由指揮執行
    之檢察官命令之，刑事訴訟法第479 條第1 項定有明定，是
    所受有期徒刑或拘役之宣告，可否以易科罰金或易服社會勞
    動之方式執行，均屬檢察官得依職權考量個案情節以決定，
    非法院裁判量刑事項。復按但易科罰金或易服社會勞動，難
    收矯正之效，或難以維持法秩序者，不在此限，刑法第41條
    第1 項但書及第4 項亦定有明文；再按三犯以上施用毒品者
    ，應認有確因不執行所宣告之刑，難收矯正之效或難以維持
    法秩序之事由；有不執行所宣告之刑，難收矯正之效或難以
    維持法秩序之其他事由者，得認有確因不執行所宣告之刑，
    難收矯正之效或難以維持法秩序之事由，98年07月06日發布
    之檢察機關辦理易服社會勞動作業要點第5 點第8 項第4 目
    、第9 項第5 目復定有明文；又執行裁判由為裁判法院之檢
    察官指揮之，刑事訴訟法第457 條第1 項亦有明定，故檢察
    官是否准予易科罰金或易服社會勞動，除應考量「執行顯有
    困難」外，尚須考量「難收矯正之效」及「難以維持法秩序
    」等因素，且上開所謂「執行顯有困難」、「難收矯正之效
    」及「難以維持法秩序」等，均屬行政裁量事項，此係立法
    者賦予執行者能依具體個案，考量犯罪特性與情節及受刑人
    個人之特殊事由，據以審酌應否准予易科罰金或易服社會勞
    動，非謂一經聲請，即應一概准許，是以法律賦予執行檢察
    官此項裁量權，僅在發生裁量瑕疵之情況時，法院始有介入
    審查之必要。
四、經查：
  (一)受刑人乙○○因施用毒品案件，經本院以99年度六簡字第10
    9 號判決有期徒刑4 月確定，有判決書1 份及臺灣高等法院
    被告前案紀錄表1 份附卷可稽。嗣受刑人於上開案件執行時
    向雲林地檢署檢察官聲請易服社會勞動、易科罰金，均經雲
    林地檢署檢察官審酌受刑人尚有另販賣毒品案件為通緝中，
    受刑人居無定所、傳喚未到，為維持法秩序，認受刑人有確
    因不執行所宣告之刑，難收矯正之效或難以維持法秩序之情
    事，而駁回受刑人前開聲請，有本院依職權調取之雲林地檢
    署99年07月28日雲檢家火99執1314字第21844 號函文、臺灣
    雲林地方法院檢察署刑事執行案件進行單各1 份在卷可參（
    見雲林地檢署99年度執字第1314號卷第32頁至第33頁）。
  (二)復受刑人在本案執行前之97年間，已因施用毒品案件，經法
    院裁定觀察勒戒，於97年08月18日觀察勒戒執行完畢；復於
    98年間，又因施用毒品案件，經本院以98年度虎簡字第95號
    判決分別判處有期徒刑4 月、3 月，應執行有期徒刑6 月確
    定，甫於99年05月10日易科罰金執行完畢；又於99年間，即
    再因施用施用毒品案件，經本院以99年度六簡字第109 號判
    決判處有期徒刑4 月確定（即本件執行案件），是受刑人於
    前98年間施用毒品案件判決確定後，1 年內竟再犯本件施用
    毒品案件，顯見其於前揭歷次偵審程序後仍未能記取教訓，
    不知悔改，受刑人已有3 次涉犯施用毒品之行為；再者，依
    卷附受刑人之臺灣高等法院被告前案紀錄表可稽（見本院卷
    第3 頁正面），可知受刑人因涉嫌販賣第二級毒品罪嫌，現
    正由雲林地檢署偵查通緝中，是受刑人顯有居無定所、傳拘
    不到之情事。綜上，經本院調取雲林地檢署99年度執字第13
    14號執行案卷（含本院99年度六簡字第109 號案卷全部）核
    閱，並審酌上情，且揆諸前揭說明，足認受刑人有非予入監
    執行難收矯正之效及難以維持法秩序之事由。從而，執行檢
    察官以受刑人有確因不執行所宣告之刑，難收矯正之效或難
    以維持法秩序之事由，而駁回受刑人易服社會勞動、易科罰
    金之聲請，乃本其法律所賦與指揮刑罰執行權之行使，對於
    具體個案所為之判斷，尚難謂有何逾越法律授權、專斷及濫
    用權利等瑕疵情事。
  (三)據此，執行檢察官駁回受刑人易服社會勞動、易科罰金之聲
    請，並無違誤失當之處，本件聲明異議為無理由，應予駁回
    。
五、依刑事訴訟法第486 條，裁定如主文。
中    華    民    國    99    年    8     月    31    日
                  刑事第六庭  法  官  陳佩怡
以上正本證明與原本無異。
如不服本裁定，應於裁定送達後5 日內向本院提出抗告狀。( 須
附繕本)
                              書記官  林佳慧
中    華    民    國    99    年    8     月    31    日

司法院資訊處製作；財團法人民間司法改革基金會備份。
